【裁判字號】    97,交易,33
【裁判日期】    970331
【裁判案由】    過失傷害
【裁判全文】
臺灣彰化地方法院刑事判決              97年度交易字第33號
公  訴  人  臺灣彰化地方法院檢察署檢察官
被      告  乙○○
上列被告因過失傷害案件，經檢察官提起公訴（96年度偵字第
9464號），本院依簡式審判程序判決如下：
    主  文
乙○○犯過失傷害致人重傷罪，處有期徒刑陸月，如易科罰金，
以新臺幣壹仟元折算壹日。
    事  實
一、乙○○於民國96年5月1日晚間，騎乘車牌號碼H6T-031號重
    型機車，沿彰化縣溪州鄉○○路○段由北向南行駛，於當日
    晚間7時25分許，行經彰化縣溪州鄉○○路○段660號南下車
    道時，本應注意車輛行至無號誌之交岔路口，應減速慢行，
    作隨時停車之準備；又行經未劃設行人穿越道之交岔路口，
    遇有行人穿越道路時，無論有無交通警察指揮或號誌指示，
    均應暫停讓行人先行通過，並應注意車前狀況，隨時採取必
    要之安全措施，而依當時天候晴，夜間有照明，柏油路面乾
    燥、無缺陷、無障礙物、視距良好等情，並無不能注意之情
    事，竟疏未注意及此，猶貿然驅車直行前進，適同有過失之
    行人甲○○因穿越道路途中站立機車優先道準備由西往東穿
    越道路，致乙○○所騎乘之重型機車撞及甲○○，甲○○因
    而受有腦挫傷合併顱內血腫、胸部挫傷合併左側3至5肋骨骨
    折、左側鎖骨骨折等傷害。乙○○肇事後，在有偵查犯罪職
    權之公務員或機關發覺其犯行前，主動向前來傷者就醫之醫
    院處理之警員自首犯罪，並接受裁判。嗣甲○○經送醫治療
    後，迄今仍反應很遲鈍，左側肢體癱瘓，無法言語，而達於
    重傷害程度。
二、案經甲○○之夫丙○○訴由彰化縣警察局北斗分局報告臺灣
    彰化地方法院檢察署檢察官偵查起訴。
    理  由
一、本件被告乙○○所犯係死刑、無期徒刑、最輕本刑為3年以
    上有期徒刑以外之罪，其於準備程序就前揭被訴事實為有罪
    之陳述，經受命法官告知簡式審判程序之旨，並聽取其與公
    訴人之意見後，本院認無不得或不宜改依簡式審判程序進行
    之處，爰依刑事訴訟法第273條之1第1項、第284條之1，裁
    定本案由受命法官獨任進行簡式審判程序，合先敘明。
二、訊據被告乙○○對於上開事實坦承不諱，核與證人即告訴人
    丙○○於警詢中指述之情節大致相符，並經目擊證人即被害
    人甲○○之姐鐘王金花於偵查中證述明確，復有道路交通事
    故現場圖、道路交通事故調查報告表 (一)、(二)、交通事
    故現場照片10張、童綜合醫療社團法人童綜合醫院（以下簡
    稱童綜合醫院）出具之診斷書1份附卷可稽。按車輛行至無
    號誌之交岔路口，應減速慢行，作隨時停車之準備；又行經
    未劃設行人穿越道之交岔路口，遇有行人穿越道路時，無論
    有無交通警察指揮或號誌指示，均應暫停讓行人先行通過；
    又汽車行駛時，駕駛人應注意車前狀況，並隨時採取必要之
    安全措施，道路交通安全規則第93條第1項第2款、第103條
    第3項、第94條第3項分別定有明文，並為於上開時、地騎乘
    機車之被告所應注意，且依前揭道路交通事故調查報告表所
    示當時天候晴，夜間有照明，柏油路面乾燥、無缺陷、無障
    礙物、視距良好等情，被告並無不能注意之情事，竟疏未注
    意及此即貿然前行，致撞及站立機車優先道正準備由西向東
    行走穿越道路之被害人而肇事，被告之駕駛行為顯有過失，
    雖被害人穿越道路途中站立機車優先道形成路障，亦有過失
    ，仍無礙本案被告過失責任之成立。觀諸本件車禍事故經送
    臺灣省彰化縣區車輛行車事故鑑定委員會鑑定結果亦認：「
    乙○○駕駛重機車行經無號誌之交叉路口，未減速及未注意
    讓穿越道路之行人先行，為肇事主因，甲○○穿越道路途中
    站立機車優先道形成路障，為肇事次因。」，此有臺灣省彰
    化縣區車輛行車事故鑑定委員會96年12月31日彰鑑字第0965
    602959號函所檢送之行車事故鑑定委員會鑑定意見書附卷可
    考，益見被告之行為有過失。而被害人因本件車禍受有腦挫
    傷合併顱內血腫、胸部挫傷合併左側3至5肋骨骨折、左側鎖
    骨骨折等傷害，治療迄今仍反應很遲鈍，左側肢體癱瘓，無
    法言語，已達有重大不治或難治之傷害等語，有童綜合醫院
    97年3月18日（97）童醫字第0289號函1份附卷可證，參以被
    害人目前就診復健之員林郭醫院大村分院亦函稱：病患於96
    年7月28日自童綜合醫院轉至本院繼續治療，出院時情況為
    左側肢體無力、無法步行，生活需人照顧乙節，有該院97
    年3月11日員郭分院字第97031101號函在卷可考，堪認被害
    人所受之傷害，應屬刑法第10條第4項「其他於身體或健康
    ，有重大不治或難治之傷害」，且被害人上開傷害與被告過
    失行為間，核有相當因果關係。從而，本案事證已臻明確，
    被告過失傷害致人重傷之犯行，堪以認定，應予依法論科。
三、核被告乙○○所為，係犯刑法第284條第1項後段之過失傷害
    致人重傷害罪。起訴意旨認被告所為係犯同條項前段之普通
    過失傷害罪，雖有未洽，惟業經到庭執行公訴之檢察官更正
    為同條項後段之過失傷害致人重傷害罪，爰無庸變更起訴法
    條，附予敘明。按刑法第62條所謂自首，祇以犯人在犯罪未
    發覺之前，向該管公務員申告犯罪事實，而受裁判為已足，
    並不以使用「自首」字樣或言明「自首」並「願受裁判」為
    必要（最高法院63年度臺上字第1101號判例意旨參照）；另
    按報案人或勤務中心轉來資料未報明肇事人姓名，警員前往
    傷者就醫之醫院處理時，被告在場，並當場承認為肇事人，
    應認符合自首（臺灣高等法院暨所屬法院86年法律座談會意
    旨參照）。本件被告於肇事後，於員警前往傷者就醫之醫院
    處理時在場，並當場承認為肇事人，而自首接受裁判，有彰
    化縣警察局北斗分局道路交通事故肇事人自首情形紀錄表1
    紙在卷可考，揆諸前揭說明，被告已符合自首之要件，其等
    自首而接受裁判，爰依刑法第62條前段之規定，減輕其刑。
    爰審酌被告並無前科，有臺灣高等法院被告前案紀錄表在卷
    可按，素行良好，並參酌本件車禍肇事之原因，被告與被害
    人均有過失，被告為主要過失，及被害人因本件車禍受傷嚴
    重，而無法回復正常狀態，不僅造成被害人身心極大損害，
    且被害人日後之醫療照顧，對於其家人亦造成精神上及經濟
    上之重大負擔，並兼衡被告願意賠償之金額與被害人家屬要
    求之金額差距過大，而無法達成和解，及被告於本院審理時
    坦承犯行，應有悔意之犯後態度等一切情狀，量處如主文所
    示之刑，並諭知易科罰金之折算標準，以示懲儆。
據上論斷，應依刑事訴訟法第273條之1第1項、第299條第1項前
段，刑法第284條第1項後段、第62條前段、第41條第1項前段，
刑法施行法第1條之1，判決如主文。
中    華    民    國    97    年    3     月    31    日
                  交通法庭            法  官   尚安雅
以上正本證明與原本無異。
如不服本判決，應於判決送達後10日內，向本院提出上訴書狀，
上訴書狀應「敘述具體上訴理由」，並按他造當事人之人數附繕
本。「切勿逕送上級法院」。
告訴人或被害人對於判決如有不服具備理由請求檢察官上訴者，
其上訴期間之計算係以檢察官收受判決正本之日期為準。
中    華    民    國    97    年    4     月     3     日
                                      書記官   陳佳宏
附錄本案論罪科刑法條：
中華民國刑法第284條
（過失傷害罪）
因過失傷害人者，處 6 月以下有期徒刑、拘役或 5 百元以下罰
金，致重傷者，處1 年以下有期徒刑、拘役或5 百元以下罰金。
從事業務之人，因業務上之過失傷害人者，處 1 年以下有期徒刑
、拘役或1 千元以下罰金，致重傷者，處 3 年以下有期徒刑、
拘役或2 千元以下罰金。


司法院資訊處製作；財團法人民間司法改革基金會備份。
